【裁判字號】    89,訴,833
【裁判日期】    890525
【裁判案由】    毒品危害防制條例
【裁判全文】
臺灣高雄地方法院刑事判決                          八十九年度訴字第八三三號
    公  訴  人  臺灣高雄地方法院檢察署檢察官
    被      告  甲○○
右列被告因毒品危害防制條例案件，經檢察官提起公訴（八十八年度偵字第八二號）
，本院判決如左：
    主  文
甲○○施用第一級毒品，累犯，處有期徒刑柒月。又連續施用第二級毒品，累犯，處
有期徒刑伍月。夾鏈袋陸個、過濾器壹個均沒收銷燬之。玻璃球壹個沒收之。應執行
有期徒刑拾月。夾鏈袋陸個、過濾器壹個均沒收銷燬之。玻璃球壹個沒收之。
    事  實
一、甲○○曾於民國八十三年、八十四年間，因違反麻醉藥品管理條例、竊盜等案件
    ，分別經法院判處有期徒刑四月、二年八月，並各於八十三年九月二十九日易科
    罰金、八十六年十一月三十日縮刑期滿執行完畢，復於八十七年間因施用毒品案
    件，經本院以八十七年度毒聲字第二四五二號裁定送觀察勒戒後，認無繼續施用
    毒品之傾向，由臺灣高雄地方法院檢察署檢察官於八十七年十月二十八日以八十
    七年度偵字第一八五三六號不起訴處分確定。惟仍不知悔改，明知安非他命係第
    二級毒品，竟基於概括之犯意，自八十七年十月底某日起至同年十二月十七日止
    ，連續在其位於高雄縣大寮鄉○○村○○路六九巷十號住處，施用第二級毒品安
    非他命多次，並明知海洛因係第一級毒品，復於八十七年十二月十八日下午四時
    二十分許回溯二十四小時內某時，在不詳處所，施用第一級毒品海洛因一次，而
    於八十七年十二月十八日下午二時五十分許，在其上開住處為警查獲，並扣得其
    所有供施用毒品之用之夾鏈袋六個、過濾器一個、玻璃球一個，經依本院八十七
    年度毒聲字第四五四一號裁定送觀察勒戒後，認有繼續施用毒品之傾向。
二、案經高雄縣警察局林園分局移送臺灣高雄地方法院檢察署檢察官偵查起訴。
    理  由
一、訊之被告甲○○固坦承有於右揭時地施用第二級毒品安非他命之事實，惟矢口否
    認有施用第一級毒品犯行，辯稱：伊並未施用第一級毒品海洛因，尿液中會有海
    洛因反應，應係伊為警查獲時，同處一室之友人有施用海洛因之故云云。經查：
  （一）被告如何於右揭時地施用第二級毒品安非他命多次犯行，迭據被告於警訊及
        偵審中供承綦詳（見警卷第一頁反面、第二頁、偵查卷第六頁正、反面、本
        院八十九年五月十一日審判筆錄），且其為警查獲時，復自其上開住處扣得
        其所有而供施用安非他命之夾鏈袋六個、過濾器一個及玻璃球一個可資佐證
        ，而該扣得之夾鏈袋六個、過濾器一個，經送請高雄醫學院附設中和紀念醫
        院檢驗結果，均有甲基安非他命反應，有該院八十九年五月二日編號Ｂ00
        00000號、Ｂ0000000號檢驗報告單各一紙附卷可稽，而被告為
        警查獲時所採取之尿液，經送請高雄縣衛生局檢驗結果，檢出甲基安非他命
        呈陽性反應，有該局八十七年十二月三十一日八七煙檢字第二七五七號煙毒
        尿液檢驗成績書一份在卷可憑，是被告此部分自白顯與事實相符，足堪認定
        。
  （二）又被告為警查獲時所採取之尿液，經送請高雄縣衛生局檢驗結果，檢出嗎啡
        呈陽性反應，有該局前開煙毒尿液檢驗成績書影本一份附卷可稽，而海洛因
        施用入人體後水解還原成嗎啡，再循嗎啡之代謝方式排出體外，已據行政院
        衛生署藥物食品檢驗局（73）藥檢壹字第○三○二二一號函說明綦詳，另依
        醫學臨床實驗及根據英國藥學會出版Isolationand In dentifcatiov of
        Drugs一書第二九三頁載明，海洛因施用入人體後，在體內迅速水解成六
        -MonoacetyImorphine，再緩緩繼續水解成嗎啡，然後再循嗎啡之代謝方式
        排出，而同書第四三一－四三二頁並載有：嗎啡經注射入人體後，約百分之
        五十以上於八小時內自尿中排出；至二十四小時排出約百分之九十；但四十
        八小時仍微量可檢出等語。此外，按通常健康成人一次注射嗎啡十五公絲，
        而以現行採用蟻醛硫酸試液及鉬銨硫酸試液檢驗其尿液時：注射後八小時內
        所排尿液易於檢出；八小時至二十四小時，視其取尿時間及尿量多寡，可能
        檢出；至二十四小時以後所排之尿液，用上述方法已難檢出，亦有行政院衛
        生署藥物食品檢驗局七十三年十一月三十日（七十三）藥檢壹字第○三○二
        二一號函釋在案。足徵被告於八十七年十二月十八日下午四時二十分許（即
        為警採集尿液時），往前回溯二十四小時內某時，在某不詳地點，施用第一
        級毒品海洛因一次無訛。再所謂吸入海洛因二手煙，在文獻上雖尚無能否由
        尿中檢驗出海洛因反應之研究報告，然按法務部調查局檢驗海洛因案件經驗
        研判，若非長時期與吸用者直接相向且存心大量吸入吸毒者所呼出之煙氣，
        以二手煙中可能存在之低劑量海洛因，應不致在尿液中檢驗出海洛因陽性反
        應，此亦有法務調查局第六處八十二年八月六日八二發投一字第四一五三號
        函可稽，依被告辯稱伊係施用安非他命時，一旁之友人有施用海洛因等詞，
        應尚不足以在其尿液中驗出嗎啡呈陽性反應，益徵被告上開所辯，係事後卸
        責之詞，洵不足採。
  （三）被告於八十七年間因施用毒品案件，經本院以八十七年度毒聲字第二四五二
        號裁定送觀察、勒戒後，認無繼續施用毒品之傾向，由臺灣高雄地方法院檢
        察署檢察官於八十七年十月二十八日以八十七年度偵字第一八五三六號不起
        訴處分確定，有該不起訴處分書一件附卷可稽，其於五年內再犯毒品危害防
        制條例第十條之罪，經觀察、勒戒後，認有繼續施用毒品之傾向，亦有本院
        八十七年度毒聲字第四五四一號裁定書影本及臺灣高雄看守所附設勒戒處所
        八十七年十月三十日高所正戒勒字第四八二四號函所附有無繼續施用毒品傾
        向證明書影本各一件在卷可稽，本件事證明確，被告上開犯行洵堪認定。
二、查海洛因、安非他命分別係毒品危害防制條例第二條第二項所稱之第一級毒品、
    第二級毒品，不得持有、施用，被告竟分別持之以施用，核其所為，係犯毒品危
    害防制條例第十條第一項之施用第一級毒品罪、同條例第十條第二項之施用第二
    級毒品罪。被告先後多次施用安非他命犯行，時間緊接、手法及罪名均同，顯係
    基於概括犯意而為之，為連續犯，應論以一罪，並加重其刑。其先後多次持有安
    非他命，亦係基於概括之犯意，本應以連續持有論，惟其持有後，進而施用，暨
    其持有海洛因後，亦進而施用，其多次持有安非他命、一次持有海洛因行為應分
    別被其施用之行為所吸收，均不另論罪。被告所犯二罪之間，犯意各別，行為互
    殊，應予分論併罰。查被告曾於八十三年、八十四年間，因違反麻醉藥品管理條
    例、竊盜等案件，分別經法院判處有期徒刑四月、二年八月，並各於八十三年九
    月二十九日易科罰金、八十六年十一月三十日縮刑期滿執行完畢，有臺灣高等法
    院被告全國前案紀錄表及臺灣高雄地方法院檢察署刑案資料查註紀錄表各一件在
    卷可稽，其於五年之內，再犯本件最重本刑為有期徒刑以上之罪，為累犯，應依
    刑法第四十七條之規定加重其刑，並遞加之。審酌被告曾有違反麻醉藥品管理條
    例前科，有臺灣高等法院被告全國前案紀錄表及臺灣高雄地方法院檢察署刑案資
    料查註紀錄表各一件附卷可稽，嗣經觀察勒戒後仍再犯相同罪行，顯見意志不堅
    ，惟念其犯罪係戕害自身，尚未害及他人，所犯情節非重，及犯罪後承認部分犯
    行態度尚可等一切情狀，量處如主文所示之刑，並定其應執行之刑。至扣案之夾
    鏈袋六個、過濾器一個經送請高雄醫學院附設中和紀念醫院檢驗結果，均有甲基
    安非他命反應，有該院八十九年五月二日編號Ｂ0000000號、Ｂ0000
    000號檢驗報告單各一紙附卷可稽，顯與安非他命毒品無法析離，應視同違禁
    物，依毒品危害防制條例第十八條第一項前段規定，併予宣告沒收併銷燬之，另
    玻璃球一個經送請高雄醫學院附設中和紀念醫院檢驗結果，雖無甲基安非他命反
    應，然該玻璃球係被告施用第二級毒品安非他命所用之物，且係被告所有，業據
    被告供明在卷（見警卷第一頁反面、偵查卷第六頁反面、本院八十九年五月十一
    日審判筆錄），爰依刑法第三十八條第一項第二款規定併予宣告沒收。
據上論斷，應依刑事訴訟法第二百九十九條第一項前段，毒品危害防制條例第十條第
一項、第二項、第二十條第三項、第十八條第一項前段，刑法第十一條、第五十六條
、第四十七條、第三十八條第一項第二款、第五十一條第五款，判決如主文。
中      華      民      國      八十九    年    五      月    二十五    日
                                  臺灣高雄地方法院刑事庭
                                      法  官  李麗珠
右正本證明與原本無異。
如不服本判決，應於判決送達後十日內，向本院提出上訴狀。
                                      書記官  簡鴻雅
中      華      民      國      八十九    年    五      月    二十五    日
附錄本案判決論罪科刑法條：
毒品危害防制條例第十條：
施用第一級毒品者，處六月以上五年以下有期徒刑。
施用第二級毒品者，處三年以下有期徒刑。


司法院資訊處製作；財團法人民間司法改革基金會備份。
